臺灣高等法院刑事判決　　　　　　　　96年度上易字第1666號
上　訴　人　臺灣臺北地方法院檢察署檢察官
被　　　告　丁○○
　　　　　　　　　　號3樓
上列上訴人因被告偽造文書案件，不服臺灣臺北地方法院95年度
易字第1391號，中華民國96年6 月22日第一審判決（聲請簡易判
決處刑案號：臺灣臺北地方法院檢察署94年度偵字第18639 號）
，提起上訴，本院判決如下：
    主  文
上訴駁回。
    理  由
一、公訴意旨略以：被告丁○○於民國（下同）92年9 月間某日
    ，在臺北市○○○路○ 段某家餐廳結識一名自稱「警訊報系
    」社長之真實姓名、年籍均不詳之成年男子，乃以新臺幣（
    下同）4,000 元之代價，向該名男子購買內容不實之記者證
    1枚，議定之後隨即提供3張相片予該名男子，並於3、4天後
    取得該枚記者證，嗣於同年12月24日被告丁○○因贓物案件
    ，接受臺灣板橋地方法院檢察署執行檢察官傳喚，前往該署
    接受執行時，竟提出該枚記者證向承辦檢察誆稱渠係記者，
    並以職業因素聲請檢察官准予易科罰金獲准，足以生損害於
    檢察機關審核易科罰金條件之正確性。迄93年11月22日13時
    40分許，被告丁○○接獲臺灣臺北地方法院檢察署執行檢察
    官傳喚，接受重利案件之刑事執行，竟再度持前開偽造之記
    者證，欲聲請准予易科罰金，當場為執行檢察官識破而逮捕
    ，並扣得該記者證 1枚，始未得逞。因認被告丁○○涉犯刑
    法第216條、第212條之行使偽造特種文書罪嫌云云。
二、按犯罪事實應依證據認定之，無證據不得認定犯罪事實；又
    不能證明被告犯罪者，應諭知無罪之判決，刑事訴訟法第15
    4 條第2 項、第301 條第1 項分別定有明文。又刑事訴訟法
    上所謂認定犯罪事實之證據，係指足以認定被告確有犯罪行
    為之積極證據而言，該項證據自須適合於被告犯罪事實之認
    定，始得採為斷罪資料；而認定不利於被告之事實，須依積
    極證據，苟積極證據不足為不利於被告事實之認定時，即應
    為有利於被告之認定，更不必有何有利之證據。至刑事訴訟
    上證明之資料，無論其為直接證據或間接證據，均須達於通
    常一般之人均不致於有所懷疑，而得確信其為真實之程度，
    始得據為有罪之認定，若其關於被告是否犯罪之證明未能達
    此程度，而有合理性懷疑之存在，致使無從形成有罪之確信
    ，根據「罪證有疑，利於被告」之證據法則，即不得遽為不
    利被告之認定；其以情況證據斷罪時，尤須基於該證據在直
    接關係上所可證明之他項情況事實，本乎推理作用足以確證
    被告有罪，方為合法，不得徒憑主觀上之推想，將一般經驗
    上有利被告之其他合理情況逕予排除（最高法院30年上字第
    816 號、76年台上字第4986號判例意旨可資參照）。次按刑
    事訴訟法第161條第1項規定：檢察官就被告犯罪事實，應負
    舉證責任，並指出證明之方法。因此，檢察官對於起訴之犯
    罪事實，應負提出證據及說服之實質舉證責任。倘其所提出
    之證據，不足為被告有罪之積極證明，或其闡明之證明方法
    ，無從說服法官以形成被告有罪之心證，基於無罪推定之原
    則，自應為被告無罪判決之諭知（最高法院92年台上字第12
    8 號判例亦同此意旨）。
三、公訴人認被告丁○○涉犯行使偽造特種文書之犯行，無非係
    以：（一）被告於93年11月22日偵訊中所為之供述。（二）
    扣案之登載不實內容之記者證一枚，資為論據。惟訊據被告
    堅詞否認有何行使偽造特種文書之行為，辯稱：伊確實係經
    由「嘯天」即「警訊報系」中山站主任蔡宗翰之介紹認識該
    社社長「丙○○」（經查真實姓名為甲○○），遂以 4,000
    元之代價向「丙○○」購得扣案之記者證1 枚，伊確信該記
    者證為「警訊報系」所核發等語。本案首應審酌者，厥為究
    竟有無證據證明被告所持有之記者證係屬偽造？經查：
（一）「警訊報系」於88年1 月25日出版法廢止前曾經行政院新
      聞局許可設立登記等情，有行政院新聞局96年1 月8 日新
      版二字第0950018737號函1 紙在卷可稽（見原審卷(一)第23
      頁），顯見「警訊報系」並非虛設之報社，合先敘明。
（二）依卷附被告所持之「警訊報系」台報第0578號記者證內容
      觀之，其上雖印製有「行政院新聞局核准ＣＨＩＮＡ　Ａ
      ＬＡＲＭ　ＮＥＷＳ」及國旗、徽章之圖樣，然該記者證
      正面則係印明「行政院新聞局核准」，並非「行政院新聞
      局核發」之字樣，此觀該記者證背面有：「3.本證如有遺
      失時，須登報聲明作廢，並通知社長辦公室。6.本證不作
      任何法律保證之用，並需本社鋼印章始能生效」等語，堪
      認扣案之記者證並無偽冒行政院新聞局之名義核發甚明。
      再行政院新聞局從未核准或製發記者證予國內媒體從業人
      員，國內記者持有之記者證均係由媒體單位自行製發，供
      所屬記者從事採訪時身分辨識之證明等情，亦有該局94年
      1 月7 日新內一字第0930026103號函1 紙在卷可憑（見93
      年他字第8745號卷第30頁），足見記者證之核發，均由新
      聞媒體自行製發，無須經行政院新聞局核准，扣案之「警
      訊報系台報第0578號記者證」之製作名義人，應係警訊報
      系，而非行政院新聞局。至被告所持上開警訊報系記者證
      正面雖印有「行政院新聞局核准」一語，應是指該報社曾
      經行政院新聞局許可設立登記，非指該記者證係行政院新
      聞局「核發」，亦甚明確。
（三）再證人即「警訊報系」員工蔡宗翰於原審審理時證稱：伊
      於「警訊報系」擔任編緝委員，該報系職員均會有聘書，
      如有需要，報系也會核發記者證，伊記得「警訊報系」之
      記者證是紅色，類似警察證件，其上有國民黨徽及和平鴿
      圖樣，扣案之記者證及卷附之聘書（見92年度執字第7810
      卷第69頁至第71頁），均係「警訊報系」社長「乙○○」
      （應為甲○○）要伊轉交給被告，被告確於某次飯局上以
      埋單方式買得上開記者證等語（見原審卷(二)第29頁至第30
      頁），核與被告於93年11月22日檢察官訊問時供稱：記者
      證是92年9 月在臺北市中山區○○○路向朋友「阿天」（
      即「嘯天」、亦即蔡宗翰，見本院卷第52頁）以4,000 元
      購得，目的是想開車遇臨檢時可使用，之前在臺灣板橋地
      方法院檢察署另案聲請易科罰金時，曾持以該記者證辦理
      易科罰金等語（見93年度他字第8745號卷第11頁至第12頁
      ）；及於93年12月24日檢察官訊問時供稱：伊確實沒有在
      警訊報系擔任記者，但記者證係真正非偽造，於92年9 月
      間其於臺北市○○○路○ 段一家餐廳經朋友「嘯天」介紹
      而結識警訊報系社長，當時想開車遇臨檢時若有記者證會
      比較方便，遂央求警訊報系社長幫忙辦1 張記者證，而該
      次飯局之消費由其埋單等語（見同上卷第22頁至第23頁）
      大致相符，足證扣案之記者證確係「警訊報系」所製發，
      並非偽造等情，亦堪認定。雖被告於原審準備程序、審理
      時曾供稱其確曾在警訊報社服務，並擔任記者工作云云，
      惟於本院準備程序及審理時已坦承其於原審時所稱曾於該
      報社擔任記者一節，並非事實。且被告是否確有在「警訊
      報系」擔任記者職務，亦與本件扣案之記者證究竟是否為
      偽造之判斷無涉。
（四）綜上所述，本件公訴人所舉之事證，尚不足證明扣案之記
      者證係無製作權人所製作。此外，復查無其他積極證據足
      認被告有公訴人所指之行使偽造特種文書之犯行，揆諸前
      述說明，不能證明被告犯罪，自應為被告無罪之諭知。
四、原審以被告犯罪不能證明，而諭知無罪之判決，其認事用法
    ，核無違誤，檢察官上訴意旨，以被告對於其有無擔任「警
    訊報系」記者一事，前後供述不一，因認被告確有行使偽造
    特種文書之犯行云云，尚有誤會，其上訴並無理由，應駁回
    之。
據上論斷，應依刑事訴訟法第368 條，判決如主文。
本案經檢察官陳國鳴到庭執行職務。
中　　華　　民　　國　　96　　年　　9 　　月　　13　　日
 　　　　　       刑事第一庭審判長法　官　蔡  長  溪
                                  法　官　陳  春  秋
                                  法　官　謝  靜  恒
以上正本證明與原本無異。
不得上訴。
                                  書記官  陳  珮  茹
中　　華　　民　　國　　96　　年　　9 　　月　　13　　日
